臺灣臺北地方法院刑事判決　　　　　　　　　　　　九十三年度交簡上字第六０號
　　上　訴　人　甲○○
　　即　被　告
　　選任辯護人　魯寶文律師
右列上訴人即被告因公共危險案件，不服本院臺北簡易庭於中華民國九十三年五月二
十八日所為九十三年度北交簡字第八九三號第一審判決（聲請簡易判決處刑案號：臺
灣臺北地方法院檢察署九十三年度偵字第六○二六號），提起上訴，本院管轄之第二
審合議庭判決如左：
    主  文
原判決撤銷。
甲○○服用酒類，不能安全駕駛動力交通工具而駕駛，處拘役伍拾玖日，如易科罰金
，以參佰元折算壹日。
    事  實
一、甲○○明知自民國九十三年三月十日晚上八時許起，至同日晚上九時五十分許止
    ，在臺北市○○○路○段三二四號「二兩日式燒肉店」飲用啤酒三瓶後，已達酒
    醉不能安全駕駛動力交通工具之程度，猶駕駛車牌號碼七Ｔ─七七二六號自用小
    客車，嗣於翌日零時十九分，於臺北市○○○路、新生北路口為警查獲，經警測
    試甲○○呼氣酒精濃度結果，其呼氣所含酒精濃度達每公升零點七一毫克。
二、案經臺北市政府警察局中山分局報請臺灣臺北地方法院檢察署檢察官聲請簡易判
    決處刑。
    理  由
一、訊據上訴人即被告甲○○固不否認有於前揭時地飲用啤酒後駕駛上開車輛，嗣為
    警攔停並測試其呼氣所含酒精濃度為每公升零點七一毫克等情，惟矢口否認有何
    飲酒後不能安全駕駛動力交通工具而駕駛之情事，辯稱：啤酒之酒精濃度為百分
    之四點五，依據經驗法則，其在僅飲用啤酒而無其他因素之影響下，呼氣酒精濃
    度自不會高達每公升零點七一毫克；又其自九十二年十一月間起即患有「輕微雙
    側下肺葉浸潤」之肺病，須長期服用含有「Ｃｅｔｉｒｉｚｉｎｅ成分之『Ｚｙ
    ｒｔｅｃ』（藥名：驅特異膜衣錠）藥物，故其為警查獲測試時，實難排除上開
    藥物對其呼氣酒精濃度之影響；再者，其為警攔撿時，神智清楚，並無不能安全
    駕駛動力交通工具之情形，自無違法情事云云。
二、經查：
（一）被告確有飲酒後不能安全駕駛車輛而駕駛之事實，有吐氣酒精濃度測定單據、
      臺北市政府警察局舉發違反道路交通管理事件通知單、刑法第一百八十五條之
      三案件測試觀察紀錄表、生理平衡檢測表等件附卷可證（見偵查卷第十二至十
      四頁）。觀諸卷附之吐氣酒精濃度測定單據，被告於九十三年三月十一日零時
      十九分許，所測試之呼氣酒精濃度為每公升零點七一毫克，則被告飲酒既止於
      九十三年三月十日晚上九時五十分許，歷數小時餘後接受測試結果，呼氣酒精
      濃度尚為每公升零點七一毫克，不僅遠逾道路交通安全規則第一百十四條第二
      款所定飲酒後其吐氣所含酒精濃度超過每公升零點二五毫克以上者不得駕車之
      標準，猶見其於酒精呼氣濃度測試前駕車，呼氣酒精濃度應較每公升零點七一
      毫克為高。復按測得之呼氣酒精濃度達每公升零點五毫克時，會導致反應較慢
      、感覺減低、影響駕駛之輕到中度中毒症狀，此有行政院國軍退除役官兵輔導
      委員會臺北榮民總醫院八十八年八月五日（八八）北總內字第二六八六八號函
      附卷可稽（見原審卷第十八、十九頁）；另被告為警查獲時，經警要求為「劃
      圓圈」之測試，被告顯無法掌控筆勢而將線條劃出合理範圍外，此參生理平衡
      檢測表即明，顯見被告是時對手之控制力已下降，而駕駛車輛時，駕駛人對方
      向盤之適當掌控，實為安全駕駛之重要前提，故雖被告於直線行走十公尺、兩
      臂平伸抬頭轉圈等其他二項測試均為正常，亦難認被告確能安全駕駛車輛。由
      上可知，被告不勝酒力，已達酒醉且不能安全駕駛動力交通工具之情狀，甚為
      顯然。至於被告是否在筆錄製作完成一小時後即行離去，或是否曾另繪劃圖表
      ，均無礙於上開認定，故被告請求調閱其製作警詢筆錄時之錄影錄音帶、未附
      卷之測試劃圖表等，本院認均無必要。
（二）被告雖辯稱其呼氣酒精濃度係受治療肺病之藥物影響始達每公升零點七一毫克
      云云，並提出財團法人新光吳火獅紀念醫院（下簡稱新光醫院）出具之診斷證
      明書、領藥袋封面、門診病歷記錄專用紙等件為證（見本院卷第九、十、十一
      、六六頁）。然查：被告所飲用之啤酒，酒精濃度縱認如其所稱僅有百分之四
      點五，惟被告於九十三年三月十一日零時十九分為警查獲前，已飲用啤酒三瓶
      ，為其於警詢時供承在卷（見偵查卷第六頁），而人體吸收及代謝酒精之速率
      本有高低，則被告經測試後呼氣酒精濃度達零點七一毫克，即不無可能。而觀
      諸被告所提出之診斷證明書、門診病歷記錄專用紙，雖可認被告於九十二年十
      一月十二日至新光醫院家庭醫學科看診，且經診斷其患有「輕微雙下肺浸潤」
      之病症，惟一般門診給藥之期間，衡情最長不超過三月，是被告於本案駕駛車
      輛之時間，即難認定係該次門診醫師所指示之合理用藥期間，故該日門診所診
      斷之病情，與醫師開立之藥方，自與本案被告於九十三年三月十一日零時十九
      分許為酒精濃度測試時之身體狀態無涉，從而被告另請求函查該次門診所診斷
      之病情、開立之藥物為何，併聲請傳訊證人即主治醫師陳昱宏，即無必要。又
      被告於九十三年二、三月間並未至新光醫院就診一節，復有新光醫院九十三年
      七月二十六日（九十三）新醫醫字第九四八號函所附之病歷摘要記錄紙（即主
      治醫師陳昱宏回函）附卷可稽（見本院卷第四五、四六頁）；再參以中央健保
      局九十三年七月二十三日健保醫字第○九三○○一三九二二號函（見本院卷第
      四一頁），自九十三年二月一日起至同年三月三十一日止，被告亦無至其他健
      保特約院所就醫之紀錄；此外，被告所提出之領藥袋封面，領藥日期為九十三
      年四月二十七日，係在本案被告駕駛車輛時間之後，是徵諸前揭事證，均未能
      得出被告於本案駕駛車輛前不久，有就診或用藥之紀錄；而被告復未能舉出任
      何證據證明其於駕駛車輛前，確有醫師指示用藥，以及其確有用藥等情，從而
      ，其辯稱於駕駛車輛前有依醫生指示用藥，故導致呼氣酒精濃度提高云云，實
      難遽信。況且，縱認如被告所供稱，其於駕駛車輛前確有使用含「Ｃｅｔｉｒ
      ｉｚｉｎｅ成分之『Ｚｙｒｔｅｃ』等藥物，惟經本院向行政院國軍退除役官
      兵輔導委員會臺北榮民總醫院（下簡稱榮總）針對「四十三歲男子如按時服用
      上開藥物，並服用啤酒，其呼氣酒精濃度是否受藥物影響等問題」進行專業諮
      詢，榮總函覆意見為：「Ｚｙｒｔｅｃ，其成份為Ｃｅｔｉｒｉｚｉｎｅ，具
      有高選擇性Ｈ１阻斷作用，屬於一種抗組織胺藥物；主要用於治療各種過敏疾
      病（如過敏性鼻炎、蕁麻疹、氣喘等），並未含有酒精成份，而服用該藥物時
      ，一般建議勿併用酒精性飲料。一般而言，組織胺藥物與酒精都具有中樞神經
      抑制作用，同時服用可能加強此作用，而造成嗜睡、反應力及注意力減退，因
      此通常不建議合併服用抗組織胺藥物與酒精。Ｃｅｔｉｒｉｚｉｎｅ為新型抗
      組織胺藥物，在有效劑量內不會通過血腦障壁，沒有中樞神經抑制作用，不會
      產生嗜睡、安眠及行為異常。在治療劑量下，Ｃｅｔｉｒｉｚｉｎｅ不會加重
      酒精作用，但仍應避免，亦不會影響呼氣酒精濃度測試的結果」等語，此有該
      院九十三年八月十三日北總內字第○九三○○二六八六九號函在卷可憑（見本
      院卷第四八、四九頁），是以，被告即便有使用上開藥物，亦不足以影響呼氣
      酒精濃度之測試，其理自明。從而，被告前揭所辯，實不足採信。
（三）綜上，本件事證明確，被告犯行堪以認定，應依法論科。
三、核被告所為，係犯刑法第一百八十五條之三服用酒類不能安全駕駛動力交通工具
    而駕駛罪。原審認被告罪證明確並屬累犯，而適用刑法第一百八十五條之三、第
    四十一條、罰金罰鍰提高標準條例第二條之規定，量處被告有期徒刑三月，並諭
    知如易科罰金以三百元折算一日，固非無見。惟查：被告前曾因詐欺案件，經臺
    灣高等法院於八十七年十二月三十一日判處有期徒刑六月確定；復因偽造有價證
    券案件，經臺灣高等法院於九十年十月十八日判處有期徒刑三年四月，並於九十
    年十二月二十日確定；另因偽造文書案件，經本院於九十年十二月二十八日判處
    有期徒刑六月，並於九十一年二月四日確定，上開三罪，復經本院於九十一年五
    月二十二日定應執行刑四年，被告入監執行後，甫於九十二年四月二十二日假釋
    出監，假釋期滿日為九十四年七月二十二日，此有臺灣高等法院被告全國前案紀
    錄表在卷可佐（見本院卷第二二至三七頁），故本案被告犯罪時，尚在假釋中，
    上開三罪均未執行完畢，惟原審竟以被告因前述詐欺案件所判處之有期徒刑六月
    ，已於八十八年九月十七日執行完畢，而認被告係於五年內再犯本件有期徒刑以
    上之罪，構成累犯而加重其刑，其認定實屬違誤。從而，被告提起本件上訴，空
    言否認犯罪，雖無理由，然原審判決既有上開違誤之處，即屬無可維持，應由本
    院將原判決撤銷，自為判決。爰審酌酒後駕車之危害及酒後不應駕車之觀念，已
    透過學校教育、政令宣導及各類媒體廣為介紹傳達各界週知多年，被告對於酒後
    不能駕車，及酒醉駕車之危險性，應有相當之認識，詎其明知飲酒致醉，不能安
    全駕駛，猶駕車上路，顯心存僥倖，並乏尊重其他用路人生命、財產安全之觀念
    犯罪後之態度等一切情狀，量處如主文所示之刑，並諭知易科罰金之折算標準，
    以示懲儆。被告雖另稱其須奉養長住安養院之父親，另須養育三名子女，故請求
    依刑法第五十九條規定酌減其刑云云，然被告本件犯罪，與奉養父母照養子女並
    無關聯，其犯罪情狀亦無可憫恕之處，本院自無從依刑法第五十九條酌減其刑，
    併此敘明。
據上論斷，依刑事訴訟法第四百五十五條之一第一項、第三項，第三百六十九條第一
項前段、第三百六十四條、第二百九十九條第一項前段，刑法第一百八十五條之三、
、第四十一條第一項前段，罰金罰鍰提高標準條例第二條，判決如主文。
本案經檢察官陳玉萍到庭執行職務。
中　　　華　　　民　　　國　　九十三　　年　　 十一 　　月　　　十　　　日
                              　臺灣臺北地方法院交通法庭
                                 　 審判長法  官  陳興邦
                                   　     法  官  劉亭柏
                                     　   法  官  劉素如
右正本證明與原本無異。
不得上訴。
                                          書記官  陳俐妙
中　　　華　　　民　　　國　　九十三　　年　　 十一 　　月　　　十　　　日
